臺中地方法院臺中簡易庭民事判決
111年度中簡字第1739號
原      告  新光產物保險股份有限公司 

法定代理人  吳昕紘
訴訟代理人  張光賓
被      告  江彥瑋
上列當事人間請求侵權行為損害賠償事件，本院於民國111年8月
9日言詞辯論終結，判決如下：
    主  文
被告應給付原告新臺幣44,463元，及自民國111年3月17日起至清
償日止，按週年利率百分之5計算之利息。
訴訟費用由被告負擔。
本判決得執行。
    事實及理由
壹、程序部分
一、按訴狀送達後，原告不得將原訴變更或追加他訴，但擴張或
    減縮應受判決事項之聲明者，不在此限。民事訴訟法第255
    條第1項第3款定有明文。本件原告起訴聲明第一項原請求：
    「被告應給付原告新臺幣（下同）165,525元，及自起訴狀
    繕本送達翌日起至清償日止，按週年利率百分之5計算之利
    息。」，嗣於民國111年7月7日言詞辯論期日時以言詞更正
    該項聲明為：「被告應給付原告44,463元，及自起訴狀繕本
    送達翌日起至清償日止，按週年利率百分之5計算之利息。
    」（見本院卷第126頁），核屬減縮應受判決事項之聲明，
    依首揭法條規定，並無不合，應予准許。
二、本件被告經合法通知，未於言詞辯論期日到場，核無民事訴
    訟法第386條第1項各款所列情形，爰依原告之聲請，由其一
    造辯論而為判決。
貳、實體部分
一、原告起訴主張：被告於109年5月8日上午8時29分，駕駛車牌
    號碼000-0000號自用小客車，行經臺中市南區臺中路與南門
    路口處，因未注意車前狀況，而與原告所承保、訴外人和運
    租車股份有限公司台南分公司（下稱和運租車台南分公司）
    所有，由訴外人巫智煒所駕駛之車牌號碼000-0000號自用小
    客車（下稱系爭車輛）發生碰撞（下稱系爭事故），造成系
    爭車輛之右側車身受有損害，共計支出修復費用551,750元(
    其中零件費用497,850元、工資40,100元、塗裝費用13,800
    元)，原告已依保險契約悉數理賠完畢，又系爭車輛零件折
    舊後金額為94,310元，加計上開工資及塗裝費用後，原告依
    法得請求之金額為148,210元，再依被告應就系爭事故負擔3
    成肇事責任計算後，原告得代位和運租車台南分公司向被告
    請求賠償44,463元，爰依民法第184條第1項前段、第191條
    之2、第196條及保險法第53條第1項前段規定，代位請求被
    告賠償。並聲明：㈠被告應給付原告44,463元，及自起訴狀
    繕本送達翌日起至清償日止，按週年利率百分之5計算之利
    息。㈡訴訟費用由被告負擔。
二、被告未於言詞辯論期日到場，亦未提出書狀為任何答辯或陳
    述。
三、得心證之理由：
  ㈠原告主張之上開事實，業據其提出系爭車輛行照、車損照片
    、臺中市政府警察局道路交通事故初步分析研判表、道路交
    通事故現場圖、交通事故當事人登記聯單、汽車險賠案理算
    書、統一發票、估價單、損害賠償代位求償切結書等影本為
    證（見本院卷第19-63頁），並有臺中市政府警察局道路交
    通事故調查卷宗所附道路交通事故現場圖、調查報告表、調
    查紀錄表、當事人酒精測定紀錄表、補充資料表、初步分析
    研判表、現場照片在卷可稽（見本院卷第67-87頁），經核
    屬實。被告經合法通知，未於言詞辯論期日到場，亦未提出
    書狀為任何具體爭執，依前開調查證據之結果，堪認原告上
    開主張為真實。
  ㈡按因故意或過失不法侵害他人之權利者，負損害賠償責任；
    汽車在使用中加損害於他人者，駕駛人應賠償因此所生之損
    害；不法毀損他人之物者，被害人得請求賠償其物因毀損所
    減少之價額；負損害賠償責任者，債權人得請求支付回復原
    狀所必要之費用，以代回復原狀，民法第184條第1項前段、
    第191條之2前段、第196條、第213條第3項分別定有明文。
    又請求賠償物被毀損所減少之價額，得以修復費用為估定標
    準，但以必要者為限（最高法院77年度第9次民事庭會議決
    議參照）。準此，原告今既就系爭車輛支出修復費用，則原
    告依保險法第53條第1項（詳後述）代位向被告請求系爭車
    輛回復原狀所需之修理費用，即屬有理由，但其中以新零件
    更換舊零件（即材料費）之折舊部分非屬必要費用，應予扣
    除。查原告就系爭車輛支出之修復費用共計551,750元（其
    中零件費用497,850元、工資費用40,100元、烤漆費用13,80
    0元），有上開汽車險賠案理算書、統一發票、估價單等件
    影本為佐（見本院卷第41-61頁），而依行政院所頒「固定
    資產耐用年數表」及「固定資產折舊率表」之規定，小客車
    耐用年數為5年，依定率遞減法每年折舊千分之369，又營利
    事業所得稅查核準則第95條第6項規定：「固定資產提列折
    舊採用定率遞減法者，以一年為計算單位，其使用期間未滿
    一年者，按實際使用之月數相當於全年之比例計算之，不滿
    一月者，以一月計」，系爭車輛係於105年10月出廠，有系
    爭車輛行車執照可稽（見本院卷第19頁），算至109年5月8
    日系爭事故發生時，實際使用期間3年8月，則扣除依上開方
    式計算之折舊額後，原告得請求之零件費用為94,310元，加
    上前開工資費用40,100元、烤漆費用13,800元，則系爭車輛
    之修復必要費用為148,210元（94,310+40,100+13,800=148,
    210）。
  ㈢再按被保險人因保險人應負保險責任之損失發生，而對於第
    三人有損失賠償請求權者，保險人得於給付賠償金額後，代
    位行使被保險人對於第三人之請求權，但其所請求之數額，
    以不逾賠償金額為限，保險法第53條第1項規定甚明。又損
    害賠償祇應填補被害人實際損害，保險人代位被害人請求損
    害賠償時，依保險法第53條第1項規定，如其損害額超過或
    等於保險人已給付之賠償金額，固得就其賠償之範圍，代位
    請求賠償，如其損害額小於保險人已給付之賠償金額，則保
    險人所得代位請求者，應祇以該損害額為限（最高法院65年
    臺上字第2908號判例意旨參照）。查本件原告因承保之系爭
    車輛遭被告過失不法毀損，固已給付賠償金額551,750元予
    被保險人，有汽車險賠案理算書、統一發票附卷可參（見本
    院卷第41、43、45頁），但因系爭車輛實際得請求賠償之修
    復金額僅148,210元。從而，原告依保險法第53條第1項規定
    ，代位請求被告賠償之範圍，亦僅得以該等損害額為限。
  ㈣復按損害之發生或擴大，被害人與有過失者，法院得減輕賠
    償金額或免除之，民法第217條第1項定有明文。此規定目的
    在謀求加害人與被害人間之公平，故在裁判上法院得以職權
    減輕或免除之，無待當事人抗辯（最高法院85年臺上字第17
    56號判例意旨可參）。查本件車禍之發生，係訴外人巫智煒
    駕駛系爭車輛沿南門路往合作街方向行駛至臺中路口左轉、
    未讓直接車先行，而被告駕駛BFG-8653號自用小客車沿南門
    路往大里方向亦行駛至該路口、未注意車前狀況，而發生碰
    撞，有道路交通事故現場圖、調查報告表、調查紀錄表、補
    充資料表、初步分析研判表可參（見本院卷第69-79頁），
    是雙方均應具有過失，適用過失相抵之原則。本院審酌卷附
    資料，及雙方肇事原因、過失情節、程度、車損部位後，認
    本件損害賠償之過失責任，應由被告負擔30%之侵權行為過
    失責任，而系爭車輛之駕駛人即訴外人巫智煒對本件損害之
    發生應負擔70 %之過失責任為允當，兩造亦未爭執（見本院
    卷第119、125、126、136頁）。是經計算過失比例後，被告
    所應賠償之金額為44,463元（148,210×30%＝44,463）。
  ㈤末按給付有確定期限者，債務人自期限屆滿時起，負遲延責
    任；給付無確定期限者，債務人於債權人得請求給付時，經
    其催告而未為給付，自受催告時起，負遲延責任；其經債權
    人起訴而送達訴狀，或依督促程式送達支付命令，或為其他
    相類之行為者，與催告有同一之效力，民法第229條第1項、
    第2項定有明文。又遲延之債務，以支付金錢為標的者，債
    權人得請求依法定利率計算之遲延利息；但約定利率較高者
    ，仍從其約定利率；應付利息之債務，其利率未經約定，亦
    無法律可據者，週年利率為百分之5，民法第233條第1項、
    第203條亦有明定。本件原告對被告之侵權行為損害賠償債
    權，核屬無確定期限之給付，自應經原告之催告而未為給付
    ，被告始負遲延責任。準此，原告代位併請求被告自起訴狀
    繕本送達之翌日即111年3月17日起（見本院卷第93頁），按
    年息百分之5計付遲延利息，核無不合。
四、綜上所述，原告依保險法第53條第1項行使代位求償權及侵
    權行為損害賠償請求權，請求被告給付44,463元，及自111
    年3月17日起至清償日止，按年息百分之5計算之利息，為有
    理由，應予准許。
五、本件係依民事訴訟法第427條第1項規定適用簡易訴訟程序，
    所為被告敗訴之判決，依同法第389條第1項第3款規定，法
    院應依職權宣告假執行。
六、訴訟費用負擔之依據：民事訴訟法第78條。
中　　華　　民　　國　　111 　年　　8 　　月　　23　　日
                  臺灣臺中地方法院臺中簡易庭
                                  法　官　林秉暉
以上為正本係照原本作成。
如不服本判決，應於送達後20日內，向本院提出上訴狀並表明上
訴理由，如於本判決宣示後送達前提起上訴者，應於判決送達後
20日內補提上訴理由書（須附繕本）。如委任律師提起上訴者，
應一併繳納上訴審裁判費。
中　　華　　民　　國　　111 　年　　8 　　月　　23　　日
                                  書記官  王志伃
　　　　　　　　　　　　　　　　　
附表：
---------------　　　　　　　　　　　　　　　　　
折舊時間              金額（元以下四捨五入）
第1年折舊值           497,850×0.369=183,707
第1年折舊後價值       497,850-183,707=314,143
第2年折舊值           314,143×0.369=115,919
第2年折舊後價值       314,143-115,919=198,224
第3年折舊值           198,224×0.369=73,145
第3年折舊後價值      198,224-73,145=125,079　　　　　　
第3年8月折舊值　　　  125,079×0.369×(8/12)=30,769
第3年8月折舊後價值    125,079-30,769=94,310